臺灣臺中地方法院民事判決
110年度勞訴字第35號
原      告  蔡鴻易  
            蔡和堯（原名蔡柏淵）



共      同
訴訟代理人  何崇民律師
複  代理人  黃珮茹律師
被      告  綠普股份有限公司

法定代理人  蕭宗賓  

訴訟代理人  陳敬如律師
            曾信嘉律師
上列當事人間專利移轉登記等事件，本院於民國110年11月2日言
詞辯論終結，判決如下：
    主      文
一、被告應給付原告蔡鴻易新臺幣514,312元，及自民國109年5
    月1日起至清償日止，按週年利率5%計算之利息。
二、被告應給付原告蔡和堯新臺幣124,025元，及自民國109年5
    月1日起至清償日止，按週年利率5%計算之利息。
三、被告應將中華民國專利證書號第I618745號發明專利權移轉
    登記予原告蔡鴻易。
四、被告應將中華民國專利證書號第I582161號發明專利權移轉
    登記予原告蔡和堯。 　　
五、原告其餘之訴駁回。
六、訴訟費用（除減縮部分外）由原告蔡鴻易負擔11%、原告蔡
    和堯負擔3%，餘由被告負擔。
七、本判決第1項、第2項部分，得假執行。但被告如依序以新臺
    幣514,312元、新臺幣124,025元，分別為原告蔡鴻易、蔡和
    堯預供擔保後，各得免為假執行。 　　　
八、原告其餘假執行聲請駁回。
    事實及理由
壹、程序部分：
　　按訴狀送達後，原告不得將原訴變更或追加他訴。但被告同
    意者、擴張或縮減應受判決事項之聲明者，不在此限。被告
    於訴之變更或追加無異議，而為本案之言詞辯論者，視為同
    意變更或追加。民事訴訟法第255條第1項第1款、第3款、第
    2項分別定有明文。本件原告起訴時，原聲明第1項請求：參
    聯國際股份有限公司（下稱參聯公司）應各給付原告蔡鴻易
    新臺幣（下同）1,014,266元、原告蔡和堯340,594元，及均
    自起訴狀繕本送達翌日起至清償日止，按年息5%計算之利息
    。嗣於民國109年6月1日以民事變更追加暨準備狀（本院卷
    一第167、169頁）及109年6月12日以言詞（本院卷一第249
    頁），將聲明第1項變更為：被告應各給付原告蔡鴻易1,014
    ,266元、原告蔡和堯340,594元，及均自本變更追加狀繕本
    送達翌日起至清償日止，按年息5%計算之利息，並撤回對參
    聯公司之起訴。復於110年8月31日以民事辯論意旨狀（見本
    院卷二第55、57頁），將聲明第1項變更為：被告應各給付
    原告蔡鴻易1,014,266元、原告蔡和堯259,261元，及均自起
    訴狀繕本送達翌日起至清償日止，按年息5%計算之利息。原
    告起訴後，雖變更訴之聲明，然被告並無異議，而為本案之
    言詞辯論，應視為同意變更，且原告變更訴之聲明、請求項
    目之金額，核屬減縮應受判決事項之聲明，依照前揭規定，
    均應予准許。
貳、實體部分：
一、原告主張：
  ㈠原告於107年11月16日與訴外人參聯公司簽立合資暨專利技術
    讓與契約書（下稱系爭契約），約定合資成立被告。被告於
    107年11月16日完成設立登記，原告依系爭契約第1條第2款
    、第3款之約定，將中華民國專利證書號第I618745號、第I5
    82161號專利（下稱系爭專利）之專利權讓與被告，原告蔡
    鴻易亦依系爭契約第3條第3款、第5款約定，自107年12月27
    日起擔任被告之經理，原告蔡和堯則依系爭契約第3條第5款
    約定，自107年12月27日起擔任被告之業務人員。嗣後，參
    聯公司於108年11月8日委請律師發函，以原告蔡鴻易未依系
    爭契約第1條第3款約定，交付正確專利技術、配方、SOP等
    技術書面資料及完成技術指導，以及原料成本過高，無端構
    陷原告蔡鴻易業已交付之配方資料不實為由，而終止系爭契
    約。惟被告上開律師函所稱均屬片面無端指控，原告即於10
    8年11月18日委請律師發函，以被告種種缺乏誠信舉措，認
    為難再有合作空間為由，而終止系爭契約。
　㈡原告蔡鴻易自107年12月27日起擔任被告之經理，依系爭契約
    第3條第3款約定，原告蔡鴻易實際上並無公司經營管理之權
    限，原告蔡鴻易擔任經理人一職，僅係名稱職位，實無經理
    人權責，原告蔡鴻易與被告間實為僱傭關係。原告蔡鴻易任
    職內容，與是否完成技術指導無關，被告不得擅以原告蔡鴻
    易未完成系爭契約第1條第3款之技術指導為由，拒絕給付薪
    資；縱認原告蔡鴻易與被告間為委任關係，亦同。況且，被
    告已依系爭專利配方成功製成產品，並量產出貨販售，原告
    蔡鴻易亦已完成技術指導。又參聯公司明知公司法規定監察
    人不得擔任公司經理人，卻誆使原告蔡鴻易同意擔任被告之
    監察人，並以此為由使被告拒付薪資，可見參聯公司與被告
    自始即有意拒不給付薪資。原告蔡鴻易自107年12月27日任
    職經理人起至108年11月18日合意終止系爭契約為止，共計3
    27日，被告應給付薪資合計109萬元（100,000元/30日×327
    日＝1,090,000元；元以下四捨五入；下同），扣除被告已給
    付薪資75,734元，原告蔡鴻易尚得請求被告給付薪資1,014,
    266元。縱使被告與原告蔡鴻易間為委任關係，然被告無理
    由任意終止委任契約，因此造成原告蔡鴻易損害，被告仍應
    對原告蔡鴻易負損害賠償責任。爰依僱傭、委任、侵權行為
    之法律關係，請求被告給付原告蔡鴻易1,014,266元。
　㈢原告蔡和堯自107年12月27日起擔任被告業務人員，被告均未
    給付薪資予原告蔡和堯，經原告蔡和堯於108年9月18日委由
    律師發函，以被告未給付薪資為由，依勞動基準法第14條第
    1項第5款規定，終止僱傭契約，被告已收受該律師函，原告
    蔡和堯與被告間之僱傭關係因而於108年9月18日終止。原告
    蔡和堯任職期間，被告並無打卡之規定，被告提出之工作規
    則，其中出勤管理規則係於108年4月始訂定，此前被告並無
    相關打卡規定，且該規定未經當時之總經理即原告蔡鴻易核
    准，自始不生效力。又訂定工作規則時，被告根本未詢問原
    告意見，違反系爭契約第3條第5款約定，亦不生拘束原告之
    效力。被告以原告蔡和堯上班未打卡為由，拒絕給付薪資，
    並無理由。原告蔡和堯既已履行業務人員之工作內容，為被
    告提供勞務，被告自應給付原告蔡和堯自107年12月27日起
    至108年9月18日止，共計266日之薪資合計354,667元（40,0
    00元/30日×266日＝354,667元），扣除被告已給付薪資95,40
    6元後，原告蔡和堯尚得求被告給付259,261元。爰依僱傭之
    法律關係，請求被告給付原告蔡和堯薪資259,261元。
　㈣系爭專利權具有高經濟價值，原告蔡和堯願意以1元幾近無償
    之價格、原告蔡鴻易願意無償，讓與系爭專利專利權予被告
    ，其等目的實際上是為了在綠普公司任職以領取薪資，原告
    蔡鴻易並得以任職領取之薪資、紅利、獎金償還對參聯公司
    之借款。被告按月給付原告之薪資，實乃原告讓與系爭專利
    權之事實上對價，並為原告給付之目的及原因。被告嗣後未
    依系爭契約給付原告薪資，終止原告工作，致使原告讓與系
    爭專利權欲達成之結果確定不發生，使原告之給付欠缺原因
    ，被告受領系爭專利權即無法律上之原因，應成立不當得利
    。又若被告違反給付薪資之約定，則無從期待原告單獨履行
    讓與系爭專利權，應認兩造就專利權讓與契約與勞務契約成
    立聯立契約，並具有不可分離、相互依存關係。兩造間勞務
    契約既已終止，具有依存關係之專利權讓與契約效力應一併
    消滅。被告保有系爭專利權既無法律上原因，爰依不當得利
    之法律關係，請求被告返還系爭專利權。
　㈤聲明：
  ⒈被告應各給付原告蔡鴻易1,014,266元、原告蔡和堯259,261
    元，及均自起訴狀繕本送達翌日起至清償日止，按年息5%計
    算之利息。
  ⒉被告應將中華民國專利證書號第I618745號發明專利權移轉登
    記予原告蔡鴻易、第I582161號發明專利權移轉登記予原告
    蔡和堯。
  ⒊願供擔保，請准宣告假執行。
二、被告答辯：
　㈠原告為父子，共同經營訴外人力鴻能源科技股份有限公司（
    下稱力鴻公司）、禾凱科技有限公司（下稱禾凱公司），從
    事環保塑膠產業。107年間，因力鴻公司及禾凱公司經營不
    善，原告蔡鴻易積欠龐大債務、面臨重大經濟壓力，透過中
    間人引介，向參聯公司提出融資提議，欲緩解經濟壓力。參
    聯公司衡量經營方針及原告蔡鴻易之技術經驗，並基於協助
    原告蔡鴻易渡過當前經濟危機之好意，參聯公司與原告遂於
    107年11月16日簽訂系爭契約，欲透過合作經營環保餐具公
    司即被告之方式，共創獲利，同時亦簽訂代償契約書（下稱
    系爭代償契約），約定由參聯公司借貸金錢供原告蔡鴻易等
    人償債。參聯公司則於系爭契約及系爭代償契約簽立後，陸
    續依約交付50,281,582元之借款予原告。詎料，原告蔡鴻易
    遲遲未履行系爭契約第1條第3款約定之經理人應盡義務，依
    系爭契約第7條第3款約定，被告得終止系爭契約；原告蔡和
    堯自108年4月1日起擔任被告業務人員，曠職情節嚴重，致
    兩造信任破裂，參聯公司即於108年11月8日發函終止系爭契
    約，原告亦於108年11月18日發函終止系爭契約。
  ㈡被告雖於107年12月27日經臺中市政府核准設立，然被告因廠
    房建置及機臺購置等前置準備，實係於機臺陸續到位後，於
    108年4月1日開始營運，原告蔡鴻易應係自108年4月1日起，
    始擔任被告經理人。依系爭契約第3條第3款、第1條第3款約
    定，可知原告蔡鴻易應提供被告之經理人勞務內容為技術指
    導，二者間法律關係應為經理人委任關係。原告遲遲未將系
    爭專利權讓與被告，經被告多次催促，遲至108年8月7日被
    告始取得系爭專利權。自108年4月1日原告蔡鴻易任職被告
    日起，參聯公司、被告即多次催告，惟原告蔡鴻易直至108
    年10月21日始提交內容十分粗糙、潦草之「配方製程表(含
    標準作業程序)」予被告，被告製程人員根本無從依該表所
    載內容執行製程順利產出產品。又原告蔡鴻易口述之原料配
    方成本，竟高於前向禾凱公司購買原料之成本一倍之多，且
    其口述製程亦有多次反覆的情形，致使被告製程人員只能自
    行摸索、測試，導致生產進度多有延宕、虧損連連。被告因
    念於兩造間合作關係，勉強同意例外給付原告蔡鴻易10萬元
    ，並扣除系爭代償契約第7條約定應償還參聯公司之借款2萬
    元及被告為原告蔡鴻易代墊之108年4至6月健保自付額4,266
    ‬元後，於108年7月10日匯款75,734元予原告蔡鴻易。原告
    蔡鴻易未為被告提供經理人應盡之勞務，原告蔡鴻易自108
    年4月1日受任為經理人至108年11月8日系爭契約終止及被告
    以律師函於108年11月12日終止經理人委任關係為止，均未
    依系爭契約第1條第3款約定，完成技術指導，提供經理人勞
    務，被告自得依民法第264條規定，拒絕給付委任報酬此一
    勞務之對待給付予原告蔡鴻易。又依原告蔡鴻易與參聯公司
    間之系爭代償契約第7條約定，原告蔡鴻易將其對於被告每
    月報酬其中2萬元，讓與參聯公司，原告蔡鴻易就被告每月
    報酬請求權其中2萬元部分，無權請求被告給付；是以，縱
    認原告蔡鴻易向被告請求給付勞務報酬為有理由，亦僅得就
    剩餘之每月8萬元為請求。
  ㈢原告蔡和堯自108年4月1日起擔任被告業務人員，有出勤之義
    務，然原告蔡和堯履次未依工作時間出勤，亦未曾依工作規
    則請假，曠職情節嚴重，且未依規定申請加班，被告無須給
    付其曠職日之工資或加班費。原告蔡和堯未依規定出勤之舉
    ，被告曾多次勸說，於108年8月間勞資爭議調解會後，被告
    亦向原告蔡和堯表示，倘其願於一定期限內開始依公司規定
    工作，被告同意例外依其請求給付108年4、5、7月之約定工
    資，但原告蔡和堯仍未配合辦理，反倒逕以108年9月18日律
    師函終止勞動契約，並自108年9月19日起擅不出勤。為使與
    原告蔡和堯間之紛爭盡早落幕，被告前同意支付原告蔡和堯
    刷卡時數滿9小時工作日與休息日之工資，以及資遣費，並
    於108年11月26日匯款59,744元予原告蔡和堯，被告自無須
    再給付被告蔡和堯薪資。
  ㈣依系爭契約第7條第1款約定，系爭契約一成立，原告日後即
    無權使用系爭專利權，且該約定並無存續期間，可認該約定
    不因系爭契約終止而失其效力，系爭專利權之歸屬亦不因契
    約終止而有變動。系爭契約第1條第2款約定，亦未附任何讓
    與專利之條件或對價之約定，顯見系爭專利權的讓與，其性
    質屬無償、無對價。原告雖稱因被告未給付報酬，而使其等
    就系爭專利權之給付欠缺原因云云，惟同理原告自被告受領
    或向被告請求報酬，亦欠缺法律上原因，然原告仍提起本件
    訴訟請求薪資之金錢給付，可見原告主張有所矛盾，原告此
    部分主張，實屬臨訟杜撰。本件並無給付目的不達之不當得
    利情形，原告依民法第179條規定，請求被告返還系爭專利
    權，並無理由。綜觀系爭契約，無從認定第1條專利讓與及
    第3條勞務對價之約定間，有何依存關係，原告主張本件有
    聯立契約關係存在云云，與事實不符，且系爭契約未曾經解
    除，僅有終止，原告主張兩造間專利權讓與契約已因解除而
    溯及失其效力，並無理由，原告以本件有聯立契約約定為由
    ，依民法第179條規定，請求被告返還系爭專利權，亦無理
    由。
  ㈤原告蔡鴻易尚未償還被告自108年7月起至終止委任關係為止
    墊付之健保自付額，若認為原告蔡鴻易請求有理由，被告為
    抵銷抗辯。
　㈥答辯聲明：
　⒈原告之訴駁回。
　⒉如受不利之判決，願供擔保，請准宣告免假執行。
三、兩造不爭執事項：
  ㈠原告與參聯公司、游淑娟、川海公司、禾凱公司於107年11
    月16日簽立系爭契約。
  ㈡原告蔡鴻易與參聯公司依系爭契約第1條第1款約定，共同出
    資成立被告，被告於107年12月27日完成設立登記。
  ㈢原告於108年8月7日分別將系爭專利之專利權移轉登記予被告
    。
  ㈣原告蔡鴻易依系爭契約第3條第3款、第5款約定，擔任被告經
    理人，每月報酬10萬元。
  ㈤原告蔡和堯依系爭契約第3條第5款約定，擔任被告業務人員
    ，月薪4萬元。
  ㈥被告於108年7月10日給付原告蔡鴻易擔任經理之勞務對價10
    萬元，並扣除系爭代償契約第7條應償還參聯公司之借款2萬
    元、108年4月至6月健保自付額4,266元後，匯款75,734元至
    原告蔡鴻易之合作金庫銀行帳戶。
  ㈦被告於108年7月10日、同年11月26日分別匯款35,662元、59,
    744元至原告蔡和堯之合作金庫銀行帳戶。
  ㈧參聯公司委由英典聯合法律事務所曾信嘉律師於108年11月8
    日以108年度典字第102號函，依系爭契約第7條第3款約定，
    以原告拒不依約移轉系爭專利技術之全部或一部為由，向原
    告、游淑娟、川海公司、禾凱公司為終止系爭契約之意思表
    示，原告、游淑娟、川海公司、禾凱公司均已收受該律師函
    。
  ㈨如法院認為參聯公司於108年11月8日以前項律師函所為終止
    系爭契約之意思表示不合法，兩造同意系爭契約已於108年1
    1月18日合意終止。
  ㈩原告蔡和堯委由靜澄法律事務所蔡振宏律師於108年9月18日
    以108（澄）律字第108091801號函，以被告未給付薪資為由
    ，依勞動基準法第14條第1項第5款規定，向被告為終止僱傭
    契約之意思表示，被告已收受該律師函；原告蔡和堯與被告
    間之僱傭關係因而於108年9月18日終止。
  被告委由英典聯合法律事務所曾信嘉律師於108年11月12日以
    108年度典字第103號函，向原告蔡鴻易為終止經理人委任契
    約之意思表示，原告蔡鴻易已收受該律師函。
  原證1至11、被證1至18形式上均為真正。
  原告蔡和堯受僱於被告期間之勞健保自付額為每月1,446元整
    （882元+564元=1446元）。
四、本院之判斷：
  ㈠原告蔡鴻易請求給付薪資部分：
　⒈原告蔡鴻易與被告間屬勞動基準法之勞動契約：
　　按勞動契約：指約定勞雇關係而具有從屬性之契約。勞動基
    準法第2條第6款定有明文。又按勞動基準法所規定之勞動契
    約，係指當事人之一方，在從屬於他方之關係下，提供職業
    上之勞動力，而由他方給付報酬之契約，就其內涵言，勞工
    與雇主間之從屬性，通常具有：⑴人格上從屬性，即受僱人
    在雇主企業組織內，服從雇主權威，並有接受懲戒或制裁之
    義務。⑵親自履行，不得使用代理人。⑶經濟上從屬性，即受
    僱人並不是為自己之營業勞動而是從屬於他人，為該他人之
    目的而勞動。⑷組織上從屬性，即納入雇方生產組織體系，
    並與同僚間居於分工合作狀態等項特徵，初與委任契約之受
    委任人，以處理一定目的之事務，具有獨立之裁量權者迥然
    不同（最高法院96年度臺上字第2630號判決意旨參照）。次
    按公司之經理與公司間關於勞務給付之契約，究屬僱傭或委
    任關係，應依契約之內容為斷，不得以職務之名稱為經理逕
    予推認（最高法院100年度臺上字第670號判決意旨參照）。
    經查，依系爭契約第3條第3款、第5款（本院卷一第33頁）
    約定，原告蔡鴻易固擔任被告經理人，惟被告之經營管理，
    係約定由參聯公司負責，且原告蔡鴻易之薪資及差旅、食宿
    等費用，須依被告之員工工作規則給付。再參以被告人員於
    108年4月10日與原告蔡鴻易之通訊軟體對話內容（本院卷一
    第285頁），亦要求原告蔡鴻易於被告辦公室裝修完成前，
    需至參聯公司刷卡上班。可見原告蔡鴻易擔任被告經理人，
    提供勞務之時間及場所，仍受被告之拘束，且對被告之經營
    管理，亦不具獨立之裁量權，原告蔡鴻易在人格上、組織上
    、經濟上對被告具有從屬性，依照前揭說明，應認兩造間屬
    僱傭關係，且屬勞動基準法之勞動契約。
　⒉原告蔡鴻易得請求被告給付薪資之期間：
　⑴被告雖於107年12月27日即完成設立登記，然禾凱公司仍持續
    營運、生產，至108年4月始將設備、模具交付予被告，此有
    會議紀錄（本院卷一第229頁、本院卷二第112頁）為證，可
    見被告係自108年4月起，始開始營運。參以原告蔡鴻易於10
    8年8月29日勞資爭議調解時，主張其自108年4月1日起受僱
    於被告，而被告亦係於108年4月1日起，為原告蔡鴻易投保
    全民健康保險，此有社團法人臺中市勞資關係協會勞資爭議
    調解紀錄（本院卷一第141頁）、健保投保歷史資料查詢結
    果（本院卷二第161頁）可佐，堪認原告蔡鴻易與被告係自1
    08年4月1日起，始成立僱傭契約，並受僱擔任被告經理人。
    至於原告蔡鴻易自108年1月起，曾先後多次參與被告會議，
    固有會議通知、會議紀錄（本院卷一第179至229頁）為證，
    然原告蔡鴻易既為被告之股東，且與參聯公司簽訂系爭契約
    ，縱曾參與被告會議，亦非必然以被告經理人之身分參與，
    不能僅以原告蔡鴻易曾參與被告會議，逕認原告蔡鴻易與被
    告自107年12月27日起即存在僱傭關係。
　⑵被告委由英典聯合法律事務所曾信嘉律師於108年11月12日以
    108年度典字第103號函，依民法第549條第1項委任契約任意
    終止之規定，向原告蔡鴻易為終止經理人委任契約之意思表
    示，原告蔡鴻易已收受該律師函，固為兩造所不爭執。然原
    告蔡鴻易與被告間屬僱傭關係，且屬勞動基準法之勞動契約
    ，業如前述，被告逕依民法第549條第1項之規定，單方終止
    兩造間之勞動契約，自不生效力。
　⑶原告蔡鴻易委由靜澄法律事務所律師於108年11月18日以108
    （澄）律字第108111802號函，向參聯公司為終止系爭契約
    之意思表示，此有律師函（本院卷一第73至77頁）為證。然
    該律師函送達之收受者及意思表示之相對人係參聯公司，並
    非被告，且終止之標的為系爭契約，亦非原告蔡鴻易與被告
    間之勞動契約，不能據此認為原告蔡鴻易與被告間之勞動契
    約即因而終止，堪認原告蔡鴻易與被告間之僱傭關係至108
    年11月18日仍繼續存在。
　⑷系爭契約第1條第3款（本院卷一第31頁）固約定，原告蔡鴻
    易應將專利技術、配方、SOP等技術資料以書面方式交付被
    告，待所需設備設置完成後，於3個月內全面完成技術指導
    。然系爭契約之當事人為參聯公司與原告，並不包括被告在
    內，自不能逕以系爭契約之約定，認為原告蔡鴻易對被告所
    負勞務給付內容包括技術指導在內。再者，原告蔡鴻易與被
    告間屬僱傭關係，原告蔡鴻易僅負有為被告服勞務之義務，
    與委任關係，受任人負有為委任人處理一定事務之義務，並
    不相同。縱使原告蔡鴻易對被告所負勞務給付內容包括技術
    指導在內，且原告蔡鴻易未完成技術指導，亦僅屬被告得否
    向原告蔡鴻易請求損害賠償或終止雙方僱傭關係之問題，尚
    不得據此拒絕給付薪資。況且，被告辯稱原告蔡鴻易未完成
    技術指導等語，既為原告蔡鴻易所否認，而被告所提出之配
    方製程表、電子郵件（本院卷一第145、146、293至297頁）
    ，亦僅能證明原告蔡鴻易提供給被告之配方製程表含標準作
    業程序內容，以及被告人員曾於108年10月月18日以電子郵
    件就生產流程與原告蔡鴻易進行確認之事實，均無法證明原
    告蔡鴻易確有未完成技術指導之情事。被告以系爭契約第1
    條第3款為由，拒絕給付薪資，自無可採。
　⑸因此，原告蔡鴻易請求被告給付薪資在108年4月1日起至同年
    11月18日止之範圍內，為有理由。
　⒊原告蔡鴻易得請求被告給付薪資之金額：
　⑴按債權人得將債權讓與於第三人。債權之讓與，非經讓與人
    或受讓人通知債務人，對於債務人不生效力。民法第294條
    第1項前段、第297條第1項前段分別定有明文。原告蔡鴻易
    與參聯公司所簽訂系爭代償契約第7條（本院卷一第135頁）
    約定，原告蔡鴻易同意被告每月自其薪資中保留2萬元，交
    由參聯公司收取。依其文義，應認原告蔡鴻易確已將其每月
    對被告之薪資債權其中2萬元讓與給參聯公司。又被告於108
    年7月10日匯款75,734元薪資給原告蔡鴻易時，亦於同日匯
    款2萬元給參聯公司，此有付款明細（本院卷二第137、138
    頁）可佐，堪認該債權讓與業經通知被告，對被告已生效力
    。因此，被告抗辯：原告蔡鴻易對被告之每月薪資債權其中
    2萬元已讓與給參聯公司，不得請求被告給付等語，應為可
    採。
　⑵被告為原告蔡鴻易代墊108年4月至6月之健保自付額合計4,26
    6元、代墊108年7月至10月之健保自付額合計5,688元，此兩
    造所不爭執，並有健保保險對象自付保險費明細查詢結果（
    本院卷二第163頁）為證。
　⑶原告蔡鴻易得請求被告給付自108年4月1日起至同年11月18日
    止之薪資，以原告蔡鴻易與被告約定之每月薪資10萬元計算
    ，合計為76萬元（100,000元×7又18/30月＝760,000元），扣
    除原告蔡鴻易已讓與給參聯公司之每月2萬元合計16萬元（2
    0,000元×8月＝160,000元）、被告於108年7月10日匯款給原
    告蔡鴻易之薪資75,734元、被告於本件訴訟繫屬前用以抵銷
    之108年4月至6月代墊健保自付額合計4,266元、本件訴訟繫
    屬後為抵銷抗辯之108年7月至10月代墊健保自付額合計5,68
    8元後，原告蔡鴻易尚得請求被告給付514,312元。
　⑷因此，原告蔡鴻易依僱傭之法律關係，請求被告給付薪資514
    ,312元，即屬有據；逾此範圍之請求，則屬無據。
　⑸本院就原告蔡鴻易主張基於僱傭關係之先位請求權基礎所為
    請求，既已准許，即無庸就原告蔡鴻易基於委任關係、侵權
    行為之備位請求權基礎所為請求有無理由，再行審酌，附此
    敘明。  
　㈡原告蔡和堯請求給付薪資部分：
　⒈原告蔡和堯得請求被告給付薪資之期間：
　⑴被告雖於107年12月27日即完成設立登記，然禾凱公司仍持續
    營運、生產，至108年4月始將設備、模具交付予被告，此有
    會議紀錄（本院卷一第229頁、本院卷二第112頁）為證，可
    見被告係自108年4月起，始開始營運。參以原告蔡和堯於10
    8年8月29日勞資爭議調解時，主張其自108年4月1日起受僱
    於被告，而被告亦係於108年4月1日起，為原告蔡和堯投保
    勞工保險，此有社團法人臺中市勞資關係協會勞資爭議調解
    紀錄（本院卷一第141頁）、勞工保險被保險人投保資料表
    （本院卷二第155頁）可佐，堪認原告蔡和堯與被告係自108
    年4月1日起，始成立僱傭契約，並受僱擔任被告業務人員。
    至於原告蔡和堯自108年1月起，曾先後多次參與被告會議，
    固有會議通知、會議紀錄（本院卷一第179至229頁）為證，
    然原告蔡和堯之父即原告蔡鴻易既為被告之股東，且原告蔡
    和堯亦與參聯公司簽訂系爭契約，縱曾參與被告會議，亦非
    必然以被告業務人員之身分參與，不能僅以原告蔡和堯曾參
    與被告會議，逕認原告蔡和堯與被告自107年12月27日起即
    存在僱傭關係。
　⑵被告抗辯：原告蔡和堯未依被告規定出勤而曠職等語，固據
    被告提出工作規則、出勤打卡紀錄、通訊軟體對話內容（本
    院卷一第153至158、267至285頁）為證。然原告既否認知悉
    該工作規則之存在（本院卷二第79頁），且被告復未能提出
    其他證據足資證明被告曾將該工作規則公開揭示或原告蔡和
    堯確實知悉該工作規則，原告蔡和堯自不受該工作規則之拘
    束。又原告蔡和堯自108年4月1日到職起至同年9月18日離職
    為止，於108年5月、6月均無打卡紀錄；於108年4月、7月至
    9月，則分別有5日、9日、4日、1日無打卡紀錄；此有出勤
    打卡紀錄（本院卷一第155至158頁）可佐。然原告蔡和堯為
    業務人員，依其工作性質，為接洽客戶，工作地點並非一定
    在被告之營業所，且被告人員既於108年4月9日即以通訊軟
    體通知原告蔡和堯，於被告裝修期間需至參聯公司刷卡上班
    ，被告自應知悉原告蔡和堯於108年5月、6月長達2個月均無
    打卡紀錄，倘若原告蔡和堯確實於該2個月期間均未上班，
    何以未見被告對原告蔡和堯進行勸導改善、懲戒，甚至終止
    勞動契約，復仍同意原告蔡和堯於108年7月至9月繼續至被
    告工作，顯與常情有違。被告以原告蔡和堯無打卡紀錄為由
    ，辯稱原告蔡和堯未依規定出勤而曠職，並拒絕給付薪資，
    並不可採。
　⑶因此，原告蔡和堯請求被告給付薪資在108年4月1日起至同年
    9月18日止之範圍內，為有理由。
　⒉原告蔡和堯得請求被告給付薪資之金額：
　⑴被告於108年7月10日、同年11月26日分別匯款35,662元、59,
    744元至原告蔡和堯之合作金庫銀行帳戶；其中，35,662元
    係已扣除被告108年4月至6月為原告蔡和堯代墊之勞健保自
    付額4,338元；59,744元則係包括資遣費4,107元，並已扣除
    被告108年7月至9月為原告蔡和堯代墊之勞健保自付額4,338
    元；此有薪資明細（本院卷一第161頁）為證。被告已匯款
    給原告蔡和堯之金額合計95,406元，扣除資遣費4,107元，
    再加計代墊之勞健保費合計8,676元後，被告實際已給付原
    告蔡和堯之薪資合計為99,975元。
　⑵原告蔡和堯得請求被告給付自108年4月1日起至同年9月18日
    止之薪資，以原告蔡和堯與被告約定之每月薪資4萬元計算
    ，合計為224,000元（40,000元×5又18/30月＝224,000元），
    扣除被告已給付原告蔡和堯之薪資99,975元後，原告蔡和堯
    尚得請求被告給付124,025元。
　⑶因此，原告蔡和堯依僱傭之法律關係，請求被告給付薪資124
    ,025元，即屬有據；逾此範圍之請求，則屬無據。 
　㈢原告請求被告移轉登記系爭專利權部分：
　⒈綜觀系爭契約（本院卷一第31至43頁）之內容，系爭契約係
    同時兼具：⑴參聯公司與原告蔡鴻易合資成立新公司即被告
    ；⑵原告將系爭專利權讓與被告；⑶原告蔡鴻易將系爭專利技
    術移轉給被告之單一契約；且合資成立被告之目的，即為實
    施系爭專利，彼此間具有不可分割之關係，屬於混合契約。
　⒉被告雖辯稱：系爭契約係經參聯公司委由英典聯合法律事務
    所曾信嘉律師於108年11月8日以108年度典字第102號函，依
    系爭契約第7條第3款約定，向原告、游淑娟、川海公司、禾
    凱公司為終止系爭契約之意思表示而終止等語。然縱使參聯
    公司於108年11月8日以前開律師函所為終止系爭契約之意思
    表示不合法，兩造亦同意系爭契約已於108年11月18日合意
    終止，堪認系爭契約至遲於108年11月18日即已終止。
　⒊按契約經當事人終止後，當事人間之契約關係固應向將來失去其效力，惟如當事人之一方因終止契約而受有損害，而另一方當事人因此受有利益者，此項利益與所受損害間即有相當因果關係，核與民法第179條後段所定之情形相當，因此，受有損害之一方當事人自得本於不當得利之法律關係，請求受有利益之另一方當事人返還不當得利。經查，系爭契約於108年11月18日以前即已終止，被告基於系爭契約，為實施系爭專利之目的，而受讓系爭專利權之原因即不復存在，系爭契約終止後，被告繼續保有系爭專利權，即屬無法律上原因而受利益，且致原告受有損害。因此，原告基於不當得利之法律關係，請求被告將系爭專利權分別移轉登記予原告，即屬有據。
　㈣按給付有確定期限者，債務人自期限屆滿時起，負遲延責任
    。給付無確定期限者，債務人於債權人得請求給付時，經其
    催告而未為給付，自受催告時起，負遲延責任。其經債權人
    起訴而送達訴狀，或依督促程序送達支付命令，或為其他相
    類之行為者，與催告有同一之效力。民法第229條第1項、第
    2項定有明文。又遲延之債務，以支付金錢為標的者，債權
    人得請求依法定利率計算之遲延利息。但約定利息較高者，
    仍從其約定利率。應付利息之債務，其利率未經約定，亦無
    法律可據者，週年利率為百分之5。民法第233條第1項、第2
    03條亦有明文。原告請求被告給付工資，屬給付有確定期限
    之債權，被告應於次月即108年5月至同年12月發給，復經原
    告提起本件民事訴訟，且起訴狀繕本已於109年4月30日送達
    被告，此有送達證書（本院卷一第97、98頁）為憑，被告迄
    未給付，自應負遲延責任。因此，原告請求被告給付自起訴
    狀繕本送達翌日即109年5月1日起至清償日止，按週年利率5
    %計算之利息，自屬有據。
五、綜上所述，原告依僱傭、不當得利之法律關係，請求：㈠被
    告應給付原告蔡鴻易514,312元，及自109年5月1日起至清償
    日止，按週年利率5%計算之利息；㈡被告應給付原告蔡和堯1
    24,025元，及自109年5月1日起至清償日止，按週年利率5%
    計算之利息；㈢被告應將中華民國專利證書號第I618745號發
    明專利權移轉登記予原告蔡鴻易；㈣被告應將中華民國專利
    證書號第I582161號發明專利權移轉登記予原告蔡和堯；均
    有理由，應予准許。逾上開範圍之請求，則無理由，應予駁
    回。  　
六、按法院就勞工之給付請求，為雇主敗訴之判決時，應依職權
    宣告假執行。前項情形，法院應同時宣告雇主得供擔保或將
    請求標的物提存而免為假執行。勞動事件法第44條第1項、
    第2項定有明文。本判決第1項、第2項既屬就勞工之給付請
    求，為雇主敗訴之判決，依照前揭規定，應依職權宣告假執
    行，並同時宣告被告提供相當擔保金額後，得免為假執行。
    兩造雖均陳明願供擔保，聲請宣告假執行或免為假執行，然
    兩造所為宣告假執行或免為假執行之聲請，僅在促使法院為
    此職權之行使，本院自不受其拘束，仍應逕依職權宣告假執
    行及被告提供相當之擔保金後免為假執行，惟既已依職權宣
    告，自不另為准駁之諭知。又本判決主文第3項、第4項命被
    告將系爭專利權移轉登記予原告部分，性質上係屬命被告為
    一定意思表示之給付之訴，依強制執行法第130條第1項規定
    ，須待判決確定時始視為自確定時被告已為意思表示；此係
    因該項債務，僅在使債權人取得債務人之意思表示之法律效
    果，即可達執行之目的，如許宣告假執行，將使債務人即被
    告意思表示之效力提前發生，與上開法條規定不合，自屬不
    適於宣告假執行。原告此部分假執行之聲請，於法不合，應
    予駁回。至於原告敗訴部分，其假執行之聲請，亦失所依據
    ，應併予駁回。
七、訴訟費用負擔之依據：民事訴訟法第79條、第85條第1項但
    書。
中    華    民    國   110    年    12   月    14    日
                      勞動法庭  法  官  鄭舜元
正本係照原本作成。
如對本判決上訴，須於判決送達後20日內向本院提出上訴狀。如
委任律師提起上訴者，應一併繳納上訴審裁判費。
中　　華　　民　　國　　110 　年　　12　　月　　15　　日
                                書記官  童秉三